【裁判字號】    96,財管,27
【裁判日期】    970123
【裁判案由】    指定遺產管理人
【裁判全文】
臺灣雲林地方法院民事裁定              96年度財管字第27號
聲  請  人  臺灣土地銀行股份有限公司
法定代理人  丁○○
非訟代理人  丙○○
            余佳蕙
關  係  人  乙○○○
            財政部國有財產局臺灣中區辦事處雲林分處
法定代理人  陸恒寧
代  理  人  陳事義
上列聲請人聲請對被繼承人甲○○選任遺產管理人事件，本院裁
定如下：
    主      文
選任財政部國有財產局臺灣中區辦事處雲林分處為被繼承人甲○
○（男、國民身分證統一編號：Ｚ000000000號，生前住雲林縣四
湖鄉林厝村7 鄰文化號45巷18號，於民國九十四年七月十日死亡
）之遺產管理人。
准對被繼承人甲○○之繼承人為承認繼承之公示催告。
聲請人應於收受本裁定之日起拾日內將本裁定登載公報、新聞紙
或其他相類之傳播工具壹日，並將登載證據檢送本院。
被繼承人甲○○之繼承人，應自前項公示催告最後登載新聞紙之
日起，六個月內承認繼承，上述期限屆滿，無繼承人承認繼承時
，被繼承人甲○○之遺產，於清償債權，並交付遺贈物後，如有
賸餘即歸屬國庫。
聲請程序費用新臺幣壹仟元由被繼承人甲○○之遺產負擔。
    理      由
一、本件聲請意旨略以：被繼承人甲○○向聲請人借款未依約清
    償，惟被繼承人於民國94年7 月10日死亡，其法定繼承人均
    已依法具狀聲拋棄繼承，並經鈞院以94年度繼字第558 號拋
    棄繼承准予備查在案，是否仍有應繼承之人不明，而其親屬
    會議並未於1 個月內選定遺產管理人，聲請人為處理與被繼
    承人間債務，爰依民法第1176條第6 項後段及同法第1177
    條、第1178條第2 項規定，聲請指定被繼承人甲○○之配偶
    乙○○○為遺產管理人，惟若乙○○○無意願，則請求鈞院
    另指定財政部國有財產局臺灣中區辦事處雲林分處為被繼承
    人甲○○之遺產管理人等語。
二、按繼承開始時，繼承人有無不明，而無親屬會議或親屬會議
    未於一個月內選定遺產管理人者，利害關係人得聲請法院選
    任遺產管理人，並由法院依公示催告程序，定6 個月以上之
    期限，公告繼承人，命其於期限內承認繼承。次按，公示催
    告之公告，應黏貼於法院之公告處，並登載於公報、新聞紙
    或其他相類之傳播工具；前項登載公報、新聞紙或其他相類
    之傳播工具之日期或期間由法院定之。又按民事訴訟法第54
    2 條及第543 條之規定，除申報權利期間外，於依民法第11
    78條所為之公示催告準用之，民法第1177條、第1178條第1
    項、第2 項、民事訴訟法第542 條、非訟事件法第152 條均
    規定甚明。又先順序繼承人均拋棄其繼承時由次順序之繼承
    人繼承，其次順序繼承人有無不明或第四順序之繼承人均拋
    棄其繼承者，準用關於無人承認繼承之規定，民法第1176條
    第6 項亦著有明文。
三、經查，聲請人主張之事實，已據聲請人提出戶籍謄本、戶口
    名簿、本院94年度繼字第558 號拋棄繼承准予備查函、借據
    、帳務明細表、雲林縣四湖鄉○○○段1137地號土地登記第
    二類謄本等影本為證，並經本院依職權查詢本院94年度繼字
    第558 號拋棄繼承事件卷查明，堪信被繼承人之遺產，確屬
    無人承認繼承之狀態。參以本件未有經親屬會議選定遺產管
    理人之資料，及聲請人為利害關係人，是其所為之聲請與前
    揭規定並無不合。
四、本院審酌本件繼承人均已拋棄繼承，其與被繼承人間之遺產
    已無關係，諒無再任遺產管理人之主觀意願；又本院依職權
    通知被繼承人之配偶乙○○○到庭陳述意見，惟關係人乙○
    ○○並未到庭，此有本院送達證書及報到單各1 份在卷可證
    。聲請人則到庭表示經詢問關係人乙○○○表示並無意願擔
    任遺產管理人一職等語。本院認如選任被繼承人之家屬為遺
    產管理人，或有因其等已然拋棄繼承，而影響遺產管理事務
    之進行，自非遺產管理人之適任人選。再者聲請人另於96年
    12月26日具狀表示，因被繼承人甲○○之配偶乙○○○無意
    願擔任管理人，請本院選任財政部國有財產局臺灣中區辦事
    處雲林分處為遺產管理人等語，亦有聲請人提出之民事陳報
    狀1 份附卷可查。本院審酌國有財產局係國有財產之管理機
    關，對於遺產管理之法律程序亦較一般民眾熟悉，復有相當
    之專業能力足以勝任管理職務，顯較其他已無繼承意願而拋
    棄繼承之人為適當。甚者，被繼承人之遺產，倘無人承認繼
    承時，將於清償債權，交付遺贈物後，歸屬國庫，則職司國
    有財產管理之有關機關，當係最為適合擔任遺產管理之人。
    為使被繼承人遺產之處置順利進行，本院爰選任財政部國有
    財產局臺灣中區辦事處雲林分處為被繼承人甲○○之遺產管
    理人，並依法為承認繼承之公示催告。
五、依非訟事件法第157條，裁定如主文。
中    華    民    國    97    年    1     月    23    日
                  家事法庭  法  官  李明鴻
以上正本係照原本作成。
如對本裁定抗告須於裁定送達後10日內向本院提出抗告狀，並應
繳納抗告費新臺幣1000元。
中    華    民    國    97    年    1     月    28    日
                            書記官  陳美華


司法院資訊處製作；財團法人民間司法改革基金會備份。
